【裁判字號】    95,交聲,615
【裁判日期】    951124
【裁判案由】    聲明異議
【裁判全文】
臺灣臺中地方法院交通事件裁定         95年度交聲字第615號
原處分機關  交通部公路總局臺中區監理所
異  議  人  乙○○
即受處分人
送達代收人  甲○○
上列受處分人因違反道路交通管理處罰條例案件，對於交通部公
總路局臺中區監理所95年5 月30日所為之處分（中監違字第裁60
－ZHA031215號）聲明異議，本院裁定如下：
    主  文
原處分撤銷。發回交通部公路總局臺中區監理所。
    理  由
一、按受處分人之聲明異議有理由者，交通法庭應以裁定將原處
    分經聲明異議之部分撤銷，道路交通案件處理辦法第20條前
    段定有明文。
二、原處分意旨略以：車號3191－FF號自小客車於民國94年5 月
    27日17時6分許，在國道3號北上284.1公里處因「速限110公
    里，經雷達（射）測定行速127 公里，超速17公里」違規，
    經國道公路警察局第八警察隊依違反道路交通管理處罰條例
    第33條第1 項逕行舉發，嗣經該車車輛所有人和運租車股份
    有限公司於應到案期限內至應到案處所臺南監理站辦理轉歸
    責於駕駛人即受處分人乙○○後，由交通部公路總局嘉義區
    監理所臺南監理站函轉交通部公路總局臺中區監理所（下稱
    原處分機關）裁處，因受處分人未於期限內到案，原處分機
    關即於95年5月30日以中監違字第裁60ZHA031215號裁決處罰
    新臺幣6千元整，並依道路交通管理處罰條例第63條第1項記
    違規點數1點。
三、異議意旨則以：受處分人於民國94年5 月27日向和運租車股
    份有限公司租借3191－FF號自小客車一部，行駛於南二高超
    速被照相逕行開罰，遲至95年6 月初始接到交通事件裁決書
    ，期間並無接到任何罰單或繳交罰金通知書，並非無故未到
    案，原處分機關逕裁罰最高罰鍰6,000元，無法甘服云云。
四、本院認：
  (一)按行政罰法第5 條規定：「行為後法律或自治條例有變更者
    ，適用行政機關最初裁處時之法律或自治條例。但裁處前之
    法律或自治條例有利於受處罰者，適用最有利於受處罰者之
    規定。」查受處分人行為後，道路交通管理處罰條例於民國
    94年12月28日修正公布，並於95年7月1日起施行，關於在高
    速公路上不遵行車管制，行車速度超過規定之最高速限行為
    ，經比較修正前該條例第33條、第63條及高速公路交通管制
    規則第8條第1項前段規定、修正後該條例第33條、第63條規
    定，對受處分人並無較不利之情事，爰依前揭從新從輕原則
    ，適用裁處時即修正後之法律，合先敘明。
  (二)次按汽車行駛於高速公路，不遵行車管制，行車速度超過規
    定之最高速限者，處汽車駕駛人3千元以上6千元以下罰鍰，
    並記違規點數1點，修正後道路交通管理處罰條例第33條第1
    項第1款、第63 條第1項第1款分別定有明文。
  (三)行為人有本條例之情形者，應填製舉發違反道路交通管理事
    件通知單（以下簡稱舉發通知單），並於被通知人欄予以勾
    記，其通知聯依下列規定辦理：三、逕行舉發者，應按已查
    明之資料填註車牌號碼、車輛種類、車主姓名或地址，並於
    通知單上方空白處加註逕行舉發之文字後，由舉發機關送達
    被通知人。本條例所定罰鍰之處罰，行為人接獲舉發通知單
    後，於15日內得不經裁決，逕依第92條第3 項之罰鍰基準規
    定，向指定處所繳納結案；不服舉發事實者，應於15日內，
    向處罰機關陳述意見；其不依通知所定期限前往指定處所聽
    候裁決，且未依規定期限繳納罰鍰結案或向處罰機關陳述意
    見者，處罰機關得逕行裁決之。違反道路交通事件統一裁罰
    標準及處理細則第11條第1項第3款、道路交通管理處罰條例
    第9條第1項分別定有明文。意即行為人違反道路交通管理事
    件，經警逕行舉發並填製舉發通知單後，應依行政程序法規
    定之送達程序送達於行為人，使行為人知悉內容，始完成舉
    發之程序；行為人於收受舉發通知單後15日內則可自行決定
    是否不經裁決，逕行繳納罰鍰結案或向處罰機關陳述意見，
    如行為人未依規定期限繳納罰鍰或陳述意見，處罰機關應於
    舉發通知單送達後2 個月內，依違反道路交通事件統一裁罰
    標準及處理細則第44條第1 項及違反道路交通管理事件統一
    裁罰標準表逕行裁決。上述之15日期間係道路交通管理處罰
    條例第9條第1項規定賦予行為人程序上保障。亦即受處分人
    收受舉發通知單後15日內，可依上開道路交通管理條例第9
    條第1項、第92條第3項所定之罰鍰基準，按違反道路交通事
    件統一裁罰標準表所列最低罰鍰金額自行繳納結案，免遭事
    後經處罰機關依行政罰法第18條第1 項之規定，裁處較高數
    額罰鍰之不利處分。
  (四)又送達，應於受送達人之住居所、事務所或營業所為之。於
    應送達處所不獲會晤應送達人時，得將文書付與有辨別事理
    能力之同居人、受雇人或應送達處所知接收郵件人員，應受
    送達人或其同居人、受雇人、接收郵件人員無正當理由拒絕
    收領文書時，得將文書留置於應送達處所，以為送達。送達
    ，不能依前二條規定為之者，得將文書寄存送達地之自治機
    關或警察機關，並作送達通知書兩份，一份黏貼於應受送達
    人住居所、事務所或其就業處所門首，另一份交由鄰居轉交
    或置於該送達處所信箱或適當位置，以為送達，前項情形，
    由郵政機關為送達者，得將文書寄存於送達地之郵政機關。
    對於當事人之送達，有應為送達處所不明者，而無人為公示
    送達之申請者，行政機關為避免行政程序遲延，認為有必要
    時，得依職權命為公示送達。行政程序法第72條第1 項、第
    73條、第74條第1、2項、第78條第1項第1款、第2 項分別定
    有明文。意即以書面舉發通知需依行政程序法之規定送達於
    受通知人時，始完成舉發程序而發生效力。
  (五)本件受處分之違規事實，雖據原處分機關提出內政部警政署
    國道公路警察局94年6月13日公警局交字第ZHA031215號舉發
    通知單及測速照片在卷為憑，且為受處分人所不爭執，應可
    認定。惟經本院依職權向交通部公路總局嘉義區監理所臺南
    監理站函查本件關於受處分人部分之舉發通知送達情形，該
    站於95年7 月25日嘉監南字第0950101945號函覆：「本站於
    94年7 月12日以嘉監南字第0940017643號函通知駕駛人乙○
    ○於收文15日內至臺中區監理站繳納最低罰鍰，惟郵寄函件
    於94年8月5日因無法妥投退回本站」，可知本件舉發通知單
    並未依法送達於受處分人，原處分機關復未提出其有另行合
    法通知受處分人使其知悉違規事件之證明，佐以受處分人一
    再陳稱並未收到通知單等語，足認本件舉發通知單並未合法
    送達於受處分人，則受處分人無從知悉其違規情形，遑論可
    於15日之程序保障期限內自動繳納最低罰款，原處分機關怠
    於調查本件舉發通知單是否合法送達，逕以受處分人逾越到
    案期限30日以上未繳納罰鍰為由，裁處最高金額罰鍰6,000
    元，難認已盡對受處分人得於繳款期限內依最低金額繳納罰
    鍰之保障，本件異議為有理由，原處分顯非允當，應予撤銷
    ，發回原處分機關交通部公路總局臺中區監理所更為適法之
    裁處。
據上論斷，應依道路交通案件處理辦法第20條前段，裁定如主文
。
中    華    民    國    95    年    11    月    24    日
                  交通法庭    法  官  林世民
以上正本證明與原本無異。
如不服本裁定應於收受送達後5 日內向本院提出抗告書狀敘述抗
告之理由抗告於臺灣高等法院臺中分院。
                              書記官  紀俊源
中    華    民    國    95    年    11    月    24    日


司法院資訊處製作；財團法人民間司法改革基金會備份。
